臺灣高等法院臺南分院刑事判決　　　　　九十一年度交上易字第四九八號　　　Ｇ
　　　上　訴　人
　　　即　被　告　乙　○　○
右上訴人因過失傷害案件，不服臺灣嘉義地方法院九十年度交易字第三一０號中華民
國九十一年一月二十五日第一審判決（起訴案號：臺灣嘉義地方法院檢察署九十年度
調偵字第二八０號），提起上訴，本院判決如左：
      主      文
上訴駁回。
乙○○緩刑參年。
      事      實
一、乙○○為米緹廚具股份有限公司僱用送貨員，以駕駛貨車送貨為其業務，係從事
    駕駛業務之人，於九十年五月三十日下午二時二十分許，駕駛車牌號碼ＯＬ─四
    六三三號自用小貨車，沿嘉義縣中埔鄉○○村○○路，由嘉義市往中埔（由北往
    南）方向行駛，途經嘉義縣中埔鄉中華夜市斜對面，本應注意超前車，應與前車
    保持半公尺以上間隔，行至安全距離，再顯示方向燈駛入原行路線，而依當時狀
    況，並無不能注意之情事，竟疏未注意，適甲○○駕駛ＳＢ－五五四八號自用小
    貨車沿同一方向在前行駛，乙○○於駕車自右側超車時，未保持安全間距，即駛
    入甲○○車道，致擦撞甲○○駕駛之車輛，甲○○因而受有腦震盪、左右側軀幹
    多處挫傷、皮下瘀血等傷害。乙○○於肇事後，未下車查看即駛離現場，嗣經甲
    ○○追至嘉義縣中埔鄉○○村○○街六二號前在乙○○卸貨時找乙○○理論，並
    報警處理。
二、案經甲○○訴由嘉義縣警察局中埔分局報由臺灣嘉義地方法院檢察署檢察官偵查
    起訴。
      理      由
一、訊之上訴人即被告乙○○固坦承其於右揭時、地駕車超越告訴人甲○○駕駛之自
    用小貨車，告訴人追至伊卸貨地點等事實，惟矢口否認上開犯行，辯稱：伊所駕
    駛之車輛未與甲○○之貨車發生擦撞，而且當時伊車並無受損，被害人所述伊駕
    車逃逸，更與事實不合云云。
二、經查，右揭犯罪事實，業據告訴人甲○○於警訊、偵查及審理中指訴甚詳，並有
    道路交通事故調查報告表一份及照片八張附卷可資佐證（詳警卷第七頁、第十至
    第十三頁）；而告訴人於九十年五月三十日受有腦震盪、左右側軀幹多處挫傷、
    皮下瘀血等傷害，亦據其提出仁友醫院和睦分院所出具診斷證明書二份在卷足憑
    （詳警卷第八頁、第九頁）。參以告訴人於發生擦撞後，即駕車追至被告卸貨地
    點，找被告理論乙情，苟被告超車時，未擦撞告訴人駕駛之車輛，告訴人豈有無
    端在被告超車離去後，緊緊追趕被告理論之理？況且被告車身確實刮留被害人車
    體油漆，經警證明在卷（詳警卷第二頁），是被告於超車時，應確有擦撞告訴人
    駕駛之自小貨車甚明。
三、按汽車超車時，應與前車左側保持半公尺以上之間隔，行至安全距離後，再顯示
    右方向燈駛入原行路線，道路交通安全規則第一百零一條第五項定有明文。被告
    自承領有駕駛執照，本應明白該項規定，並注意遵守。而肇事時雖為雨天，然光
    線良好，路面為無缺陷，亦無障礙物之柏油路面，此有前開調查報告表在卷可稽
    ，顯見被告當時亦無不能注意之情事。又被告超車時未保持安全間隔之事實，已
    如前述。其應注意能注意而疏未注意，肇致本件事故之發生，其有過失甚明，臺
    灣省嘉雲區車輛行車事故鑑定委員會對本件肇事事故之責任鑑定，亦同此認定，
    有該委員會九十年十二月二十一日嘉鑑字第九０一四二六號函及所附鑑定意見書
    一份附卷可稽。另告訴人確因本件車禍受傷，已如前述，則被告之過失行為與告
    訴人所受傷害間，顯有相當因果關係，本件事證明確，被告過失犯行堪以認定。
四、查被告係米緹廚具股份有限公司僱用之送貨員，為其所自承，自係從事駕駛業務
    之人，因駕車不慎肇事致人受傷，核其所為，係犯刑法第二百八十四條第二項前
    段業務過失傷害罪，公訴意旨漏未斟酌此點，而認被告係犯同條第一項之過失傷
    害罪，尚有未洽，惟其基本事實同一，自應予審理，並變更其起訴法條。
五、原審以被告乙○○罪證明確，因予變更起訴法條，適用刑法第二百八十四條第二
    項前段、第四十一條第一項前段，罰金罰鍰提高標準條例第一條前段、第二條規
    定，並審酌被告過失程度、告訴人傷勢及被告犯後態度等一切情狀，量處有期徒
    刑三月，並諭知如易科罰金，以三百元折算一日之標準，復敘明被告於肇事致告
    訴人受傷後，並未下車查看即行駕車離去，另涉有刑法第一百八十五條之三肇事
    後逃逸罪嫌，未據檢察官起訴，法院無從論處，宜由檢察官另行偵辦。本院經核
    原判決認事用法，並無不合，被告上訴意旨，空言指摘原判決量刑不當，為無理
    由，應予駁回。
六、末按被告乙○○未曾受有期徒刑以上刑之宣告，有臺灣高等法院被告全國前案紀
    錄表在卷足憑。兼以案發後已頗表悔意，復與告訴人甲○○達成和解，有和解書
    及撤回告訴狀附卷可稽，及被告罹患尿路結核合併尿失禁、膀胱輸尿管逆流需要
    長期治療，有勞工保險殘廢診斷書在卷足憑。歷經此次偵審程序，當知警惕，信
    無再犯之虞。本院因認其所受刑之宣告，以暫不執行為適當，爰併予宣告緩刑三
    年，以勵自新。
據上論斷，應依刑事訴訟法第三百六十八條，刑法第七十四條第一款，判決如主文。
本案經檢察官廖椿堅到庭執行職務。
中    華    民    國      九十一      年      五      月      二十一    日
                                  臺灣高等法院臺南分院刑事第一庭
                                      審判長法官  茆    臺    雲
                                            法官  蔡    長    林
                                            法官  李    文    福
右正本證明與原本無異。
不得上訴。
                                      法院書記官  李    良    倩
中    華    民    國      九十一      年      五      月     二十二     日
附錄：本判決論罪法條
刑法第二百八十四條：
因過失傷害人者，處六月以下有期徒刑、拘役或五百元以下罰金。致重傷者，處一年
以下有期徒刑、拘役或五百元下罰金。
從事業務之人，因業務上之過失傷害人者，處一年以下有期徒刑、拘役或一千元以下
罰金。致重傷者，處三年以下有期徒刑、拘役或二千元以下罰金。
